臺灣臺南地方法院民事判決
                                     107年度訴字第1580號
原      告  李進成  
訴訟代理人  吳炳輝律師
被      告  李明雄即李春成之承受訴訟人

            李茂松  

            李中陽  
            李博文  
            李黃阿蜂
兼  上一人
訴訟代理人  李洋在即李富男之承受訴訟人

被      告  李昆芳即李富男之承受訴訟人

            陳登錢  
            陳堅弘  
            翁瑞富  


            陳貞妤  
            李全福  
兼  上一人
訴訟代理人  李連興  
被      告  李登山  
            李財安  
            李財得  
            李宗憲  
            李玉棍  
上列當事人間請求分割共有物事件，本院於民國109年10月22日
言詞辯論終結，判決如下：
    主      文
一、被告陳登錢、陳堅弘、翁瑞富、陳貞妤應就其被繼承人李進
    財所有坐落臺南市○○區○○段○○○地號土地所有權應有
    部分十二分之一辦理繼承登記。
二、兩造共有坐落臺南市○○區○○段○○○地號土地應按附圖
    所示方案分割，即：編號甲一部分面積九四點五二平方公尺
    土地由被告李黃阿蜂取得；編號甲二部分面積九四點五一平
    方公尺土地由被告李洋在、李昆芳取得，並各按應有部分二
    分之一之比例保持共有；編號甲三部分面積九四點五一平方
    公尺土地由被告李全福、李連興取得，並依序按應有部分三
    分之一、三分之二之比例保持共有；編號甲部分面積二八三
    點五四平方公尺土地由被告李博文、李中陽、李茂松取得，
    並依序按應有部分四分之二、四分之一、四分之一之比例保
    持共有；編號乙部分面積九四點五一平方公尺土地由被告陳
    登錢、陳堅弘、翁瑞富、陳貞妤取得，並保持公同共有；編
    號丙部分面積九四點五一平方公尺土地由被告李登山取得；
    編號丁部分面積八八點一七平方公尺土地、編號己部分面積
    一００點八六平方公尺土地由原告取得；編號戊部分面積一
    八九點０三平方公尺土地由被告李財安、李財得、李宗憲、
    李玉棍、李明雄取得，並依序按應有部分八分之一、八分之
    一、八分之一、八分之一、八分之四之比例保持共有。
三、訴訟費用由兩造按附表「訴訟費用負擔之比例」欄所示比例
    負擔。
    事實及理由
壹、程序方面：
一、按當事人死亡者，訴訟程序在有繼承人、遺產管理人或其他
    依法令應續行訴訟之人承受其訴訟以前當然停止。第168條
    至第172條及前條所定之承受訴訟人，於得為承受時，應即
    為承受之聲明。他造當事人，亦得聲明承受訴訟。民事訴訟
    法第168條、第175條分別定有明文。本件起訴時之被告李春
    成於訴訟進行中之民國108年10月29日死亡，其所有坐落臺
    南市○○區○○段000地號土地（下稱系爭土地）之應有部分由
    其繼承人李明雄辦理分割繼承登記取得，此有李春成之個人
    基本資料查詢結果、繼承系統表、李明雄之戶籍謄本、本院
    民事紀錄科查詢表、索引卡查詢證明、系爭土地查詢資料（
    見本院卷二第320、376至380、416至424頁，卷三第309至31
    4頁），並經原告於109年2月18日具狀聲明由被告李明雄承
    受訴訟（見本院卷二第410至412頁）；另起訴時之被告李富
    男於訴訟進行中之109年4月19日死亡，其就系爭土地之應有
    部分由其繼承人李洋在、李昆芳於109年6月10日辦理分割繼
    承登記取得，此有李富男之個人基本資料查詢結果、除戶謄
    本、繼承系統表、李洋在、李昆芳之戶籍謄本、系爭土地查
    詢資料（見本院卷三第93、105至117頁）及本院109年司繼
    字第1484號卷（李富男法定繼承人中之李素華、李美珠、李
    美玉拋棄繼承）可參，原告已於109年5月11日具狀聲明由李
    洋在、李昆芳承受訴訟（見本院卷三第101至103頁）；上開
    承受訴訟之聲請，核與上開規定相符，均應予准許。
二、被告李茂松、李中陽、李博文、翁瑞富、李財安、李財得、
    李宗憲、李玉棍經合法通知，均未於言詞辯論期日到場，被
    告陳堅弘、陳貞妤、李全福、李連興、李黃阿蜂、李明雄、
    李洋在、李昆芳經合法通知，均未於最後言詞辯論期日到場
    ，核均無民事訴訟法第386條所列各款情形，爰依原告之聲
    請，由其一造辯論而為判決。
貳、實體方面：
一、原告主張：系爭土地為兩造所共有，應有部分各如附表「應
    有部分比例」欄所示，兩造間就系爭土地並無不分割之特約
    ，依系爭土地之性質亦無不能分割之情形，爰依民法第823
    條、第824條規定，請求將系爭土地依如附圖所示之方法分
    割。並聲明：如主文第一項、第二項所示。
二、被告則以：
  (一)被告李登山、陳登錢：均同意依原告主張之方案分割。
  (二)被告李全福、李連興、李黃阿蜂、李昆芳、李明雄、李洋
      在均未於最後言詞辯論期日到場，惟據其先前到庭陳稱：
      均同意依原告主張之方案分割。
  (三)被告陳堅弘、陳貞妤均未於最後言詞辯論期日到場，惟據
      其先前到庭陳稱：不知道系爭土地在哪裡，所以不知道要
      如何分割。
  (四)被告李博文未於言詞辯論期日到場，惟於現場履勘時到場
      表示：伊要與被告李茂松、李中陽、李全福、李連興、李
      黃阿蜂、李富男保持共有。
  (五)被告李茂松、李中陽、翁瑞富、李財安、李財得、李宗憲
      、李玉棍均未於言詞辯論期日到場，亦未提出任何書狀作
      何聲明或陳述。
三、按各共有人，除法令另有規定外，得隨時請求分割共有物。
    但因物之使用目的不能分割或契約訂有不分割之期限者，不
    在此限，民法第823條第1項定有明文。查系爭土地現為兩造
    所共有，應有部分各如附表「應有部分比例」欄所示，而兩
    造並未定有不分割之特約，亦無因物之使用目的不能分割之
    情形，就分割之方法不能為一致之協議，則原告依上開法條
    規定，請求分割系爭土地，於法有據，應予准許。
四、次按因繼承於登記前已取得不動產物權者，應經登記，始得
    處分其物權，民法第759條定有明文。再按共有之不動產之
    共有人中一人死亡，他共有人請求分割共有物時，為求訴訟
    之經濟起見，可許原告就請求繼承登記及分割共有物之訴合
    併提起，即以一訴請求該死亡之共有人之繼承人辦理繼承登
    記，並請求該繼承人於辦理繼承登記後，與原告及其餘共有
    人分割共有之不動產（最高法院69年度台上字第1012號裁判
    、同院70年度第2次民事庭會議決定意旨參照）。系爭土地
    原共有人李進財死亡後，其繼承人或再轉繼承人即本件被告
    陳登錢、陳堅弘、翁瑞富、陳貞妤迄今尚未辦理繼承登記，
    有系爭土地查詢資料在卷可參（見本院卷三第309至314頁）
    ，是原告一併請求被告陳登錢、陳堅弘、翁瑞富、陳貞妤就
    其等被繼承人李進財所有之系爭土地應有部分12分之1辦理
    繼承登記，為有理由，應予准許。
五、原告起訴請求分割系爭土地，既屬有據，次應審酌者，乃分
    割方法之問題：
  (一)按共有物之分割，依共有人協議之方法行之。分割之方法
      不能協議決定，或於協議決定後因消滅時效完成經共有人
      拒絕履行者，法院得因任何共有人之請求，命為下列之分
      配：一、以原物分配於各共有人。但各共有人均受原物之
      分配顯有困難者，得將原物分配於部分共有人。二、原物
      分配顯有困難時，得變賣共有物，以價金分配於各共有人
      ；或以原物之一部分分配於各共有人，他部分變賣，以價
      金分配於各共有人；以原物為分配時，因共有人之利益或
      其他必要情形，得就共有物之一部分仍維持共有。民法第
      824條第1、2、4項分別定有明文。分割共有物，以消滅共
      有關係為目的。法院裁判分割共有土地時，除因該土地內
      部分土地之使用目的不能分割（如為道路）或部分共有人
      仍願維持其共有關係，應就該部分土地不予分割或准該部
      分共有人成立新共有關係外，應將土地分配於各共有人單
      獨所有（最高法院69年度台上字第1831號裁判意旨參照）
      。又分割共有物，除應謀共有人間之公平外，並應斟酌各
      共有人之利害關係，並共有物之性質、價格、利用價值、
      經濟效益及實際使用情形決之，以維持全體共有人之公平
      為標準，為適當之分配。
  (二)經查，系爭土地為一南北長、東西狹之五邊形土地，其西
      側地界均與一約3公尺寬之私設道路毗鄰，該私設道路向
      北可通往臺南市○○區三民路；系爭土地上由北往南方向依
      序有：未掛門牌之建物1棟（起訴時之被告李富男於履勘
      期日稱該建物為其所有，該建物增建之廂房目前則為被告
      李黃阿蜂居住使用）、門牌號碼臺南市○○區○○里○○00號房
      屋（下稱91號房屋，據被告李博文稱為其所有）、臺南市
      ○○區○○里○○00號房屋（下稱95號房屋，據原告稱為被告李
      財得、李財安、李玉棍、李宗憲及訴外人李春成所共有，
      現由李宗憲居住使用）、臺南市○○區○○里○○00○0號房屋（
      下稱95之1號房屋，據原告陳稱為其所有並居住其中）等
      建物，另91號、95號房屋之間則為一片空地，上有雜草、
      果樹，據原告稱該果樹為被告李宗憲栽種等情，業經本院
      會同臺南市佳里地政事務所人員履勘現場查明，並有系爭
      土地地籍圖謄本、勘驗測量筆錄、現場簡圖、現場照片在
      卷可稽（見本院調字卷第21、22頁、本院卷二第83至115
      頁）。本院審酌被告陳登錢、李全福、李連興、李黃阿蜂
      、李明雄、李洋在、李昆芳、李連興均同意將系爭土地按
      原告所提出之方案分割，而經本院將附圖所示分割方案送
      達被告李茂松、李中陽、李博文、陳堅弘、翁瑞富、陳貞
      妤、李財安、李財得、李宗憲、李玉棍，渠等均未表示異
      議，可認此方案並不違反共有人之意願；而系爭土地如按
      附圖所示之分割方案分割，上開○○、○○、○○之○號房屋所
      有人分得之土地範圍，均與該等房屋基地範圍大致相當，
      利於保留房屋現況繼續利用，分割後之每筆土地均可臨路
      ，地形均屬方整，均利於發揮土地之經濟效益等情，是本
      院經審酌系爭土地之使用現況、全體共有人之利益等因素
      ，認系爭土地按附表所示方案分割，應屬適宜、公允，爰
      採為本件之分割方法，並判決如主文第二項所示。
六、末按因共有物分割、經界或其他性質上類似之事件涉訟，由
    敗訴當事人負擔訴訟費用顯失公平者，法院得酌量情形，命
    勝訴之當事人負擔其一部；共同訴訟人因連帶或不可分之債
    敗訴者，應連帶負擔訴訟費用，民事訴訟法第80條之1、第8
    5條第2項定有明文。本件係因分割共有物事件涉訟，兩造之
    行為，均可認係按當時之訴訟程度為伸張或防禦權利所必要
    ，故應由兩造按其應有部分比例分擔訴訟費用，較為公允，
    爰判決如主文第三項所示。
七、訴訟費用負擔之依據：民事訴訟法第80條之1、第85條第2項
    。
中　　華　　民　　國 　109　　年　  11　　月 　 5　 　日
                  民事第二庭  法　官　張玉萱
以上正本係照原本作成。
如對本判決上訴，應於判決送達後20日內向本院提出上訴狀，若
委任律師提起上訴者，應一併繳納上訴審裁判費，否則本院得不
命補正逕行駁回上訴。
中　　華　　民　　國　 109　　年　　11　　月　　6 　　日
                              書記官  鄭伊汝

附表     編號 共 有 人 應有部分 訴訟費用負擔之比例    備  註  1 李茂松 16分之1 16分之1   2 李中陽 16分之1 16分之1   3 李博文 8分之1 8分之1   4 李進成 24分之4 24分之4   5 陳登錢 公同共有12分之1 連帶負擔12分之1 繼承自李進財  6 陳堅弘     7 翁瑞富     8 陳貞妤     9 李全福 36分之1 36分之1   10 李連興 36分之2 36分之2   11 李登山 12分之1 12分之1   12 李黃阿蜂 12分之1 12分之1   13 李財安 48分之1 48分之1   14 李財得 48分之1 48分之1   15 李宗憲 48分之1 48分之1   16 李玉棍 48分之1 48分之1   17 李明雄 12分之1 12分之1 繼承自李春成  18 李洋在 120分之5 120分之5 繼承自李富男  19 李昆芳 120分之5 120分之5